【裁判字號】    98,簡上,500
【裁判日期】    980805
【裁判案由】    傷害
【裁判全文】
臺灣板橋地方法院刑事判決             98年度簡上字第500號
上  訴  人
即  被  告    乙○○
上列上訴人即被告因傷害案件，不服本院於中華民國98年2 月27
日以97年度簡字第2997號所為之第一審判決（聲請簡易判決處刑
案號：臺灣板橋地方法院檢察署96年度偵字第26167 號），提起
上訴，本院管轄之第二審合議庭判決如下：
    主  文
上訴駁回。
    事  實
一、乙○○與甲○○，同係臺北縣中和市○○路２６１之１號「
    皇后大道」社區之住戶。乙○○於民國９６年９月３０日上
    午７時３０分許，在皇后大道社區大門前，因不滿甲○○關
    門聲音太大，竟基於傷害之故意，徒手推倒甲○○，致甲○
    ○受有頭部外傷、後枕血腫７×７×４公分、下背挫傷及右
    肘挫傷併血腫３×３×１公分等傷害。
二、案經甲○○訴由臺北縣政府警察局中和分局報告台灣板橋地
    方法院檢察署檢察官偵查後聲請簡易判決處刑。
    理  由
壹、程序方面
一、由怡和醫院製作之診斷證明書，係由該醫院醫師所出具，雖
    係醫護人員於審判外以書面所為之陳述，屬於傳聞證據，惟
    醫師係從事業務之人，於醫療業務上或通常醫療業務過程所
    製作之病歷資料，依據實際病情，在執行醫療業務中所為之
    記載，應無隱匿病患病情之虞，診斷證明書則係單純轉載病
    歷資料之文書，本院審酌上開書面作成時之情況，做為證據
    應屬適當，依刑事訴訟法第一百五十九條之五第一項規定，
    上開診斷證明書應有證據能力。
二、監視錄影帶翻拍照片：
    按錄影翻拍照片係屬機械性記錄特徵，也就是認識對象的是
    錄影照相鏡頭，透過鏡頭形成的畫面映寫入膠卷，然後還原
    於照相膠紙上，不含有人的供述要素，現實情形與作為傳達
    結果，在內容上的一致性是透過機械的正確性來加以保障，
    在錄影照相中，並不存在人對現實情形的知覺、記憶，在表
    現時經常可能發生的錯誤（如知覺的不準確、記憶隨時間推
    移而發生的變化），故屬於非供述證據。易言之，本案翻拍
    照片部分，乃警方依機械之方式所留存之影像，並非供述證
    據，無傳聞法則適用，且對「被告傷害」之待證事實，具有
    相當之關聯性，自有證據能力。
三、本件檢察官、被告對於以下援引之證據，均不爭執其證據能
    力，且均得作為本案證據，經本院審酌結果，認為下列所採
    之證據，並無違法取證或證據力有明顯偏低情形，以資為證
    據，並無不當，是徵諸刑事訴訟法第159 條之5 規定本旨，
    本案經調查之證據，均應認為有證據能力。
貳、實體方面：
一、訊據上訴人即被告乙○○否認有傷害犯行，辯稱：我係以雙
    手阻擋告訴人甲○○，而非推倒告訴人，是告訴人舉起手以
    拳頭的動作衝向我，我本能反應正當自我保護，舉起雙手阻
    擋，怎料，重力加速度的狀態下告訴人反而重心不穩跌倒，
    造成身體跌坐地面而受傷，我是正當防衛，告訴人之診斷證
    明書我不同意，如果告訴人有住院，我就承認他有受傷，為
    此提起上訴云云。：
二、經查：
  (一)被告於於96年9 月30日上午7 時30分許，在臺北縣中和市
      ○○路261 之1 號「皇后大道社區」大門前，因不滿甲○
      ○關門聲音太大，與告訴人有衝突，徒手推告訴人之情，
      已據被告供承在卷，並據證人即告訴人證述綦詳，復有告
      訴人之受傷診斷證明書（見偵查卷第9 頁）在卷可稽，該
      診斷證明書病名記載：「頭部外傷、後枕血腫7 ×7 ×4
      公分、下背挫傷及右肘挫傷併血腫3 ×3 ×1 公分」，堪
      認被告與告訴人，因關門聲音太大一事起衝突，而因衝突
      被告有動手推告訴人，告訴人因重心不穩往後倒地受有上
      揭傷害之情無訛，雖被告辯稱，不同意診斷證明書云云如
      上，然告訴人係遭被告正面以手往胸部推，整個身體往後
      傾，之後摔到在地面，其頭部、手肘及下背均著地面之情
      ，有現場錄影光碟之翻拍照片卷附足稽，亦恰與告訴人所
      提出之傷單上所載之病名受傷部位一致，且該診斷證明書
      係醫生本其專業轉載病歷資料之文書，應無隱匿病患病情
      之虞，堪認告訴人所提出之診斷證明書其上所載之病名與
      實情相符。
  (二)被告於警詢、偵查雖均坦認有動手推告訴人，惟堅詞否認
      有傷害之故意，主張其係正當防衛，並以：「…對方先拿
      早餐丟我，再衝過來要打我，因為我要防衛我自己，我便
      將他推倒在地…」等語置辯。惟刑法第23條前段所規定之
      正當防衛阻卻違法事由，係以行為人對於現在不法之侵害
      ，本乎防衛自己或他人之權利意思，在客觀上有時間之急
      迫性，並實施反擊予以排除侵害之必要性，且其因而所受
      法益之被害，亦符合相當性之情形，予以實施防衛行為者
      ，始稱相當，此有最高法院84年度台上字第3449號判決意
      旨足資參照。查依現場監視器攝得之照片，告訴人固然提
      起手上早餐作勢對被告攻擊，然隨即遭被告抓住雙手往後
      推，復依被告所述：「她（指告訴人）要過來打我，我就
      推過去，他沒有打到我，我沒有受傷」等語（見本院審判
      筆錄第3 頁）。被告顯未遭受任何「現實」侵害而有推告
      訴人之必要，洵無疑義。再所謂正當防衛應係指可為必要
      之阻擋以防衛自己權利免於受侵害之行為，本件事發現場
      有門相隔，門裡、門外均十分寬敞，被告於告訴人作勢攻
      擊時應只須向旁或向後閃躲即可，卻見被告快速往前抓住
      告訴人之手，一直往前（約一騎樓寬之距離）推告訴人，
      告訴人因此受制，一直被往後推，至跌倒在地上為止，被
      告才放手，參照當時被告與告訴人身形、年紀相差不多，
      屬一般體裁，告訴人為一婦女，且依當時情況，閃躲即可
      ，卻抓住告訴人一直往後推持續約一面牆之距離，其顯然
      非出於防衛，而係出於傷害之故意至為明確。
  (三)綜上，被告所辯均不足採信，本案事證明確，被告犯行洵
      堪認定，應依法論科。
三、核被告乙○○所為係犯刑法第277 條第1 項之傷害罪。原審
    以上訴人即被告罪證明確，適用刑事訴訟法第449 條第1項
    前段、第3 項、第45 4條第2 項，刑法第277 條第1 項、第
    41條第1 項前段、刑法施行法第1 條之1 第1 項、第2 項前
    段等規定，並審酌被告乙○○僅因細故糾紛，不思理性、和
    平溝通解決，反任意出手推倒告訴人甲○○，致告訴人受有
    傷害，幸未釀成嚴重  之傷勢，及被告迄今仍未能與告訴人
    達成和解之犯後態度等一切情狀，量處拘役30日，如易科罰
    金，以新臺幣一千元折算一日，其認事用法均無違誤，量刑
    亦屬妥適，應予維持，被告上訴請求改判云云，為無理由，
    應予駁回。
據上論斷，應依刑事訴訟法第455 條之1 第1 項、第3 項、第36
8 條，判決如主文。
本案由檢察官丙○○聲請以簡易判決處刑，經檢察官賴建如到庭
執行職務。
中    華    民    國    98    年    8     月    5     日
                  刑事第三庭  審判長法  官  樊季康
                                    法  官  劉元斐
                                    法  官  徐子涵
上列正本證明與原本無異。
不得上訴。
                                    書記官  張桐嘉
中    華    民    國    98    年    8     月    5     日


司法院資訊處製作；財團法人民間司法改革基金會備份。
